臺灣高雄地方法院刑事判決　　　　　 100年度交簡上字第73號
上　訴　人
即　被　告　陳正本
上列上訴人因公共危險等案件，不服本院中華民國100 年3 月8
日100 年度交簡字第767 號第一審簡易判決（起訴案號：臺灣高
雄地方法院檢察署99年度偵字第36459號），提起上訴，本院合
議庭認原審適用簡易程序不當，改依通常程序自為第一審判決如
下：
    主  文
原判決撤銷。
陳正本犯不能安全駕駛動力交通工具罪，累犯，處有期徒刑拾月
；又犯侮辱公務員罪，累犯，處有期徒刑肆月。應執行有期徒刑
壹年。
    事  實
一、陳正本前於民國97年間，因妨害公務及違背安全駕駛案件，
    經本院各判處有期徒刑5 月，並定執行刑為有期徒刑9 月，
    於98年6 月29日執行完畢，竟不知悔改警惕，又於99年11月
    17日凌晨3 時至4 時許，在高雄市○○區○○路、成功路附
    近不詳酒吧飲用龍舌蘭酒，知悉受酒精影響已達不能安全駕
    駛程度，仍於同日上午5 時30分許，駕駛車牌號碼EZ-6958
    號自小客車上路，欲返回住處，嗣於同日上午5 時50分許，
    行經高雄市苓雅區○○○路38號前，不慎撞擊停放上該地點
    路旁機車5部，經附近大樓管理員目擊後報警，員警據報前
    往現場，陳正本另基於侮辱公務員之犯意，於警員吳秉翰及
    陳建華依法對陳正本執行盤查職務時，竟以「幹恁娘」、「
    幹恁娘雞歪」、「幹，他媽的」等足以貶損人格之穢語，當
    場辱罵警員吳秉翰及陳建華，嗣經警施以酒精測試，發現其
    呼氣酒精濃度達每公升1.15毫克，已達不能安全駕駛之程度
    ，而查獲上情。
二、案經高雄市政府警察局苓雅分局移送臺灣高雄地方法院檢察
    署檢察官偵查後提起公訴。
    理  由
一、本件上訴人即被告陳正本( 下稱被告) 所犯係死刑、無期徒
    刑、最輕本刑為3 年以上有期徒刑以外之罪，其就被訴事實
    為有罪之陳述，經本院告知簡式審判程序之旨，並聽取檢察
    官及被告意見，經合議庭評議後，裁定進行簡式審判程序。
    又本件卷內之人證、物證、書證等證據，依刑事訴訟法第
    273 條之2 規定，不受第159 條第1 項關於傳聞法則規定之
    限制，依法均有證據能力，合先敘明。
二、訊據被告坦承服用酒類後，已經不能安全駕駛，仍駕駛汽車
    行駛於道路，及對執行盤查職務員警辱罵之犯罪事實，復有
    證人即現場目擊之證人顎秋霖警詢證述：99年11月17日5 時
    50 分 左右，我站在自強三路36巷口，即大樓車道出口的騎
    樓上，當時有1 部白色小客車撞擊路旁機車，總共撞倒5 台
    機車，我當時看到後就以手機報警，然後白色小客車駕駛就
    下車往北方行走，他下車後走路不穩，我才發現他可能有酒
    駕，當時有人將該名駕駛叫回來肇事現場，當時我就一直聽
    到肇事駕駛以三字經( 幹你娘、GY) 等字眼辱罵在場員警，
    罵很多句等語，並指認被告即係駕車肇事之人無訛( 偵卷第
    8 頁至第10頁) ，並有酒精濃度測試單、測試觀察紀錄表、
    舉發違反道路交通管理事件通知單、道路交通現場圖、現場
    照片5 紙、警員吳秉翰及陳建華職務報告在卷可稽（偵卷第
    15 頁 、第25至32頁），被告之自白核與事實相符，罪證明
    確，犯行洵堪認定。核被告所為係犯刑法第185 條之3 服用
    酒類不能安全駕駛動力交通工具而駕駛罪，及同法第140 條
    第1 項前段之侮辱公務員罪。被告上開犯行，犯意各別，行
    為互異，應分論併罰。查被告因妨害公務及違背安全駕駛案
    件，經本院各判處有期徒刑5 月，並定執行刑為有期徒刑9
    月，於98年6 月29日執行完畢，有臺灣高等法院被告前案紀
    錄表在卷可憑，其於徒刑執行完畢後5 年內，故意再犯本件
    有期徒刑以上之2 罪，均為累犯，應依刑法第47條第1 項規
    定加重其刑。
三、原審依簡易判決處刑，固非無見；惟按第二審法院認為上訴
    有理由，或上訴雖無理由，而原判決不當或違法者，應將原
    審判決經上訴之部分撤銷，就該案件自為判決。第二審法院
    因原審判決未諭知管轄錯誤係不當而撤銷之者，如第二審法
    院有第一審管轄權，應為第一審之判決，刑事訴訟法369 條
    第1 項前段、第2 項定有明文。次按簡易判決處刑，所科之
    刑以宣告緩刑、得易科罰金或得易服社會勞動之有期徒刑及
    拘役或罰金為限，刑事訴訟法第449 條定有明文。本件被告
    經檢察官依通常程序起訴，因被告於偵查及原審中均自白犯
    罪，經原審改以簡易判決處刑，然原審就被告所犯違背安全
    駕駛罪，科處有期徒刑10月；所犯侮辱公務員，科處有期徒
    刑4 月，定應執行刑為有期徒刑1 年，所科之刑並非得易科
    罰金或得易服社會勞動之有期徒刑及拘役或罰金，亦無宣告
    緩刑，顯與簡易判決處刑之要件不合，原審逕以簡易判決處
    刑，其適用程序顯有違誤，上訴意旨雖未論及，仍應由本院
    合議庭依刑事訴訟法第455 條之1 第3 項之規定，準用同法
    第369 條第2 項規定之法理( 即誤由簡易庭為第一審簡易判
    決，屬廣義事物管轄錯誤) ，將原判決予以撤銷，依同法第
    364 條、第452 條規定，並適用通常程序由本院自為第一審
    判決（法院辦理刑事訴訟簡易程序案件應行注意事項第14點
    參照) 。
四、爰審酌被告於93年、95年及97年間各有1 次酒後違背安全駕
    駛犯行，經本院判處罪刑，有臺灣高等法院被告前案紀錄表
    在卷可憑，而其於97年間妨害公務犯行，亦係於飲酒後在住
    處大樓中庭大鬧，而對到場處理員警為妨害公務犯行，並經
    本院判刑確定，有該判決書及被告前案紀錄表在卷可憑，是
    被告仍再次飲酒後駕駛動力交通工具上路，危害用路人之生
    命、身體及財產安全，並對執行職務之公務員，辱罵「幹恁
    娘」、「幹恁娘雞歪」、「幹，他媽的」等語，顯係惡意再
    犯相同犯行，實不宜輕恕。被告雖提出中低收入單親家庭證
    書、戶籍謄本、國稅局所得及財產歸屬資料清單，欲證明其
    經濟狀況不好，家無恆產，且育有1 子，與母親同住，係家
    中唯一經濟來源等情，惟被告在經濟狀況並非理想之情形下
    ，仍至酒吧飲酒作樂後致為本件犯行，其情已難認有可憫之
    處，且被告警詢自承自己沒有工作，壓力大，所以才酒後情
    緒失控等語( 偵卷第6 頁) ，於本院審理則改稱自己係家中
    唯一經濟來源云云，前後已有不一致，所辯已屬有疑，且被
    告多次違背安全駕駛及妨害公務犯行，履經判刑並執行完畢
    ，其中曾因違背安全駕駛及妨害公務案件，經合併定刑有期
    徒刑9 月，於97年至98年間入監執行長達9 個月之久，竟不
    知所警惕，仍再為本件相同犯行，若不從重量刑，恐不足促
    其警惕避免再犯，且若量處得易科罰金或易服社會勞動之刑
    ，容易招致多次犯案均可罰錢或服社會勞動了事之錯誤印象
    ，並斟酌被告酒駕不慎撞擊停放路旁機車5 部等情，犯罪所
    生損害非輕，暨其犯後坦承犯行等一切具體情狀，爰就被告
    所犯違背安全駕駛罪，量處有期徒刑10月；所犯侮辱公務員
    罪，量處有期徒刑4 月，並定應執行刑為有期徒刑1 年，以
    資儆懲。
五、本院自為第一審判決後，當事人如不服本判決，仍得於法定
    上訴期間內，向管轄之第二審法院提起上訴( 最高法院91年
    度臺非字第21號判例意旨參考），併此敘明。
據上論斷，應依刑事訴訟法第455 條之1 第1 項、第3 項、第
364 條、第369 條第1 項前段、第2 項、第299 條第1 項前段，
刑法第140 條第1 項前段、第185 條之3 、第47條第1 項、第51
條第5款、刑法施行法第1條之1，判決如主文。
本案經檢察官曾財和到庭執行職務。
中    華    民    國   100    年    7     月    26    日
                  刑事第八庭    審判長法  官  王伯文
                                      法  官  林俊寬
                                      法  官  陳俊宏
以上正本證明與原本無異。
如不服本判決應於收受判決後10日內向本院提出上訴書狀，並應
敘述具體理由。其未敘述上訴理由者，應於上訴期間屆滿後20日
內向本院補提理由書(均須按他造當事人之人數附繕本)「切勿逕
送上級法院」。
中    華    民    國   100    年    7     月    26    日
                                      書記官  胡美儀
附錄本件論罪科刑法條
中華民國刑法第185條之3
服用毒品、麻醉藥品、酒類或其他相類之物，不能安全駕駛動力
交通工具而駕駛者，處 1 年以下有期徒刑、拘役或科或併科 15
萬元以下罰金。
刑法第140 條第1 項
於公務員依法執行職務時，當場侮辱，或對於其依法執行之職務
公然侮辱者，處6 月以下有期徒刑、拘役或1 百元以下罰金。
刑法施行法第1 條之1：
中華民國94年1 月7 日刑法修正施行後，刑法分則編所定罰金之
貨幣單位為新臺幣。
94年1 月7 日刑法修正時，刑法分則編未修正之條文定有罰金者
，自94年1 月7 日刑法修正施行後，就其所定數額提高為30倍。
但72年6 月26日至94年1 月7 日新增或修正之條文，就其所定數
額提高為3 倍。